臺灣臺南地方法院臺南簡易庭民事判決
111年度南小字第819號
原      告  方建春  

被      告  黃茂輝  



上列被告過失傷害案件（111年度交易字第273號），原告提起刑
事附帶民事訴訟請求損害賠償，由本院刑事庭裁定（111年度交
附民字第47號）移送前來，經本院於民國111年6月10日言詞辯論
終結，判決如下：
    主    文
被告應給付原告新臺幣8,520元，及自民國111年4月16日起至清
償日止，按週年利率百分之5計算之利息。
原告其餘之訴駁回。
本判決第一項得假執行。但被告如以新臺幣8,520元為原告預供
擔保，得免為假執行。
    事實及理由
一、原告主張：被告於民國110年9月11日11時24分許，無照駕駛
    車牌號碼0000-00號自用小客車，沿臺南市關廟區保東路由
    西往東行駛，行經保東路75號欲右轉時，本應注意應禮讓直
    行車先行，而依當時情形，並無不能注意之情事，竟未禮讓
    直行車，貿然右轉，適原告騎乘車牌號碼000-000號普通重
    型機車沿保東路西向東直行駛至該處，2車因此發生碰撞（
    下稱系爭車禍），致原告受有左側中指開放性傷口、左側膝
    部挫傷、左側膝部扭挫傷、左側小腿及大腿疼痛、左臀疼痛
    等傷害（下稱系爭傷勢），被告上開過失傷害原告行為，業
    經檢察官提起公訴，原告得依侵權行為法律關係訴請被告賠
    償原告醫療費用新臺幣（下同）4,200元及精神慰撫金5萬元
    ，合計54,200元等語。並聲明：被告應給付原告54,200元，
    及自刑事附帶民事訴訟起訴狀繕本送達翌日起至清償日止，
    按週年利率百分之5計算之利息。
二、被告則答辯：被告當時沿臺南市關廟區保東路由西往東行駛
    ，行經保東路75號欲右轉前即有打右轉方向燈，係原告從被
    告車輛右方硬擠過來撞擊被告車輛，過失應在於原告，被告
    並無過失；另就原告所提出之醫療費用4,200元無意見，但
    不同意賠償精神慰撫金等語。並聲明：請求駁回原告之訴。
三、本院得心證之理由：
　㈠原告主張被告於上開時地無照駕駛車牌號碼0000-00號自用小
    客車，未禮讓直行車先行，貿然右轉而撞擊到在被告車輛右
    側直行之原告機車，致原告人車倒地，受有系爭傷勢，而被
    告上開過失傷害犯行，業經臺灣臺南地方法院檢察署檢察官
    聲請簡易判決處刑等情，業據其於刑事案件中提出診斷證明
    書為證，而被告上開過失傷害行為，亦經本院刑事庭111年
    度交易字第273號判決被告無駕駛執照駕車犯過失傷害罪，
    處拘役30日，如易科罰金，以1,000元折算1日確定在案，亦
    經本院依職權調取111年度交易字第273號刑事卷宗全卷核閱
    無誤，堪信原告此部分之主張為可採。
　㈡被告雖辯稱系爭車禍係因原告從右方硬擠過來所致，被告完
    全無過失等語。惟查：
　⒈按汽車行駛時，駕駛人應注意車前狀況及兩車並行之間隔，
    並隨時採取必要之安全措施；轉彎車應讓直行車先行，道路
    交通安全規則第94條第1項前段、第102條第1項第7款分別定
    有明文。
　⒉依臺南市政府警察局歸仁分局所檢送之道路交通事故調查表
    、事故現場圖、談話紀錄表可知系爭車禍事故發生經過，為
    被告駕駛自用小客車，沿臺南市關廟區保東路由西往東行駛
    ，行經保東路75號欲右轉時，與同向直行由原告所騎乘之普
    通重型機車之系爭車輛發生碰撞，而被告為轉彎車，原告為
    直行車，依前揭規定，被告於轉彎時自應注意是否有直行車
    輛經過，並禮讓直行車先行，又依臺南市政府警察局歸仁分
    局所檢送之系爭車禍現場交通事故編號8照片所示，被告駕
    駛之自小客車與原告所騎乘機車撞擊點為被告自小客車之右
    前方，可認被告為右轉時原告係行駛於被告自小客車右方，
    並與之併行，而被告於刑事案件偵查時亦自陳行車時有一點
    死角（111年度他字第17號卷第110頁），可見被告右轉時卻
    未注意到原告車輛即貿然右轉，自有違反上開交通安全規則
    之過失，而被告就原告因系爭車禍所受之傷勢確有過失，亦
    經刑事庭判決被告犯過失傷害罪確定，業經本院調閱刑事卷
    核閱無誤，亦同此認定，被告於本院審理時始辯稱其完全無
    過失云云，要無可採。
　㈢次按因故意或過失，不法侵害他人之權利者，負損害賠償責
    任。不法侵害他人之身體或健康者，對於被害人因此喪失或
    減少勞動能力或增加生活上之需要時，應負損害賠償責任。
    不法侵害他人之身體、健康、名譽、自由、信用、隱私、貞
    操，或不法侵害其他人格法益而情節重大者，被害人雖非財
    產上之損害，亦得請求賠償相當之金額，民法第184條第1項
    前段、第193條第1項、第195條第1項分別定有明文。查被告
    於上開時地因貿然右轉之過失，致與原告所騎乘之機車發生
    碰撞使原告受有系爭傷勢，既如前述，則被告就原告之上開
    傷害自應負侵權行為損害賠償責任甚明。茲就原告請求賠償
    之項目及金額審酌如下：
　⒈醫療費用4,200元：原告主張因系爭傷勢至台南市立醫院急診
    、門診，復至善來診所及泰立診所治療，支出醫療費用4,20
    0元等情，業據提出台南市立醫院收據2紙、善來診所收據91
    紙及復健療程卡3紙、泰利診所收據9紙為憑，且為被告所不
    爭執，並表示同意賠償，是原告請求被告賠償醫療費用4,20
    0元部分，應予准許。
　⒉精神慰撫金5萬元部分：原告因系爭傷勢於110年9月11日至台
    南市立醫院急診，經診療後接受縫合受術後同日離院，嗣於
    同年月24日門診，且至善來診所復建及泰利診所治療，有原
    告提出之診斷證明書及醫療費收據可憑，是其精神自受有痛
    苦，則原告依據民法第195條第1項規定請求被告賠償其非財
    產之損害，自屬有據。復查原告為32年2月8日生，國小畢業
    ，已80歲，目前沒有工作，與配偶、兒子、媳婦及孫子同住
    ，生活費由孩子支付，並領有老人年金，108、109年所得均
    為0元，名下有土地2筆、汽車1輛；被告為90年10月27日生
    ，國小畢業，目前於法務部○○○○○○○○○○○另案執行中，此前
    擔任臨時工，每月收入約2萬多元，108、109年所得均為0元
    ，名下無財產，業經兩造陳明，並有兩造身分證正反面影本
    （見臺灣臺南地方檢察署111年度他字第17號卷第23、25頁
    ）及本院依職權調取之兩造稅務電子閘門財產所得調件明細
    表在卷可憑，應堪信為真。本院審酌兩造之身分、教育程度
    、經濟能力、社會地位、以及原告前揭傷勢情況等各情節，
    認原告請求因本件傷害致生非財產上之損害應即精神慰撫金
    5萬元，尚嫌過高，應以1萬元為適當，原告逾此金額之請求
    ，即屬無據。
　⒊綜上，原告得請求之損害金額合計為14,200元（4,200元＋1萬
    元）。　　　
  ㈣按損害之發生或擴大，被害人或其代理人或使用人與有過失
    者，法院得減輕賠償金額，或免除之，民法第217條第1項及
    第3項定有明文；其立法目的在於平衡被害人與加害人之賠
    償責任。又按汽車除準備停車或臨時停車外，不得駛出路面
    邊線，道路交通安全規則第97條第1 項第4 款定有明文。查
    ，被告就系爭車禍事故之發生，固有上述之過失，惟依臺南
    市政府警察局歸仁分局所檢送之系爭車禍現場交通事故照片
    可知，兩車碰撞地點係在路肩，原告車輛係倒放在路肩上，
    可見原告行經肇事地點時，亦有違規行駛超出路面邊線而行
    駛在路肩上之過失，應可認定。本院參酌系爭車禍事故發生
    之情況，是本院綜合原告與被告之過失態樣情節及相關事證
    ，認原告就系爭車禍事故之過失比例為百分之40，被告過失
    比例為百分之60。是本院爰依前開規定計算，按上開過失比
    例減輕被告百分之40賠償金額，減輕後，原告得請求被告賠
    償之金額為8,520元（計算式：14,200元×60％＝8,520元）。
　㈤末按給付無確定期限者，債務人於債權人得請求給付時，經
    其催告而未為給付，自受催告時起，負遲延責任。其經債權
    人起訴而送達訴狀，或依督促程序送達支付命令，或為其他
    相類之行為者，與催告有同一之效力；遲延之債務，以支付
    金錢為標的者，債權人得請求依法定利率計算之遲延利息；
    應付利息之債務，其利率未經約定，亦無法律可據者，週年
    利率為百分之5，民法第229條第2項、第233條第1項前段、
    第203條分別定有明文。本件原告對於被告之侵權行為損害
    賠償請求權，係屬給付未有確定期限之金錢債權，揆諸上揭
    規定，原告主張被告應自刑事附帶民事起訴狀繕本送達被告
    （111年4月15日送達被告，有送達證書附於交附民卷第37頁
    可憑）翌日即111年4月16日起至清償日止，加給按週年利率
    百分之5計算之法定遲延利息，於法有據，亦應予准許。　
四、綜上所述，原告本於侵權行為之法律關係，請求被告給付原
    告8,520元，及自111年4月16日起至清償日止，按週年利率
    百分之5計算之利息，為有理由，應予准許，逾此部分之請
    求，為無理由，應予駁回。　
五、本件原告勝訴部分，係小額程序所為被告敗訴之判決，依民
    事訴訟法第436條之20規定，應依職權宣告假執行。並依同
    法第392條第2項，依職權為被告預供擔保，得免為假執行之
    宣告。
六、本件係原告提起刑事附帶民事訴訟，經刑事庭裁定移送審理
    ，免納裁判費，本件訴訟中亦未生其他訴訟費用，故無庸諭
    知訴訟費用之負擔，併此敘明。
中　　華　　民　　國　　111 　年　　6 　　月　　29　　日
                  臺灣臺南地方法院臺南簡易庭
                                  法  官  童來好
上列為正本，係照原本作成。
如不服本判決，應於送達後20日內向本庭（臺南市○○路0段000號
）提出上訴狀（須按他造當事人人數附繕本）。
對於小額程序之第一審判決之上訴，非以其違背法令之理由，不
得為之。且上訴狀內應記載表明（一）原判決所違背之法令及其
具體內容。（二）依訴訟資料可認為原判決有違背法令之具體事
實者。
中　　華　　民　　國　　111 　年　　6 　　月　　29　　日
                                  書記官  郭倢妮